---
title: "Hoja 1b de problemas y prácticas con R"
author: "Cristina Acosta Muñiz"
subtitle: Estadística Computacional I. Grado en Estadística
output:
  html_document: default
  pdf_document: default
---

```{r setup, include=FALSE}
knitr::opts_chunk$set(echo = T)
```

En los siguientes ejercicios se debe utilizar el sistema "tidyverse" junto a los siguientes datasets de la librería "gapminder":

- "gapminder"
- "country_codes"

```{r}
library(tidyverse)
library(knitr)
library(gapminder)

data("gapminder")
data("country_codes")
```


1. Muestre los nombres de las variables que tienen los dos datasets referidos. 

```{r}
names(gapminder)
names(country_codes)
```


    1. Muestre a continuación las primeras filas de dichos datasets.
    
```{r}
head(country_codes)
head(gapminder)
```

    2. Busque en la ayuda del paquete "gapminder" el diccionario o definición de las variables que componen dichos datasets.
    
```{r,eval=FALSE}
?gapminder
help("gapminder",package = "gapminder")
```

country: factor with 142 levels

continent: factor with 5 levels

year: ranges from 1952 to 2007 in increments of 5 years

lifeExp: life expectancy at birth, in years

pop: population

gdpPercap: GDP per capita (US$, inflation-adjusted)

```{r}
?country_codes
```

country

so_alpha: The 3-letter ISO 3166-1 alpha-3 code.

iso_num: The 3-digit ISO 3166-1 numeric-3 code.

    3. Muestre las primeras filas junto al tipo de objeto de cada una de las variables.
    
```{r}
# Primera opcion:
str(gapminder)

# Otra opcion:
glimpse(gapminder)

## Esta opcion es mejor porque lo presenta de forma mas abreviada, nos dice cuantas observaciones hay, cuantas variables hay, el tipo que son y los primeros datos.

# Primera opcion:
str(country_codes)

# Otra opcion:
glimpse(country_codes)
```


2. Obtenga la esperanza de vida de los siguientes países: "Kenya", "Peru", "Syria" en el 2007, en una sola consulta con el sistema tidyverse, mostrándolos por orden decreciente de la esperanza de vida.

```{r}
gapminder %>% filter((country == "Kenya" | country == "Peru" | country == "Syria"), year == 2007) %>% arrange(desc(lifeExp)) %>% select(country,lifeExp)
```


3. ¿Cuántos países distintos aparecen en el dataset "gapminder"? ¿Cuántos países aparecen en Europa? Liste los nombres de estos últimos ordenados alfabéticamente.

```{r}
n_distinct(gapminder$country)
```

Hay 142 paises distintos en el dataset "gapminder".



```{r}
paises_europa <- gapminder %>% filter(continent=="Europe") %>% arrange(country)
kable(paises_europa)
n_distinct(paises_europa$country)
```

Hay 30 que aparecen en europa

4. Calcule la población total por continentes para los últimos 5 años disponibles.

```{r}
datos <- gapminder %>% filter(year >= 1987)
datos
aggregate(pop ~ country,datos,sum)
```


5. Obtenga los códigos (`iso_alpha` e `iso_num`) asociados a cada uno los países de América que aparecen en 2002, construyendo un nuevo dataset que tenga: "nombre del país", "código alpha", "código num", y "nombre (código alpha)". Presente los datos con ayuda del paquete "kableExtra".

```{r}
datos1 <- gapminder %>% filter(continent=="Americas",year==2002)
datos1
```



6. Represente gráficamente la evolución de la esperanza de vida de los países de Oceanía con ayuda del paquete ggplot2.


```{r}
library(ggplot2)
oceania <- gapminder %>% filter(continent=="Oceania")
oceania

ggplot(oceania,aes(x=year,y=lifeExp,color=country)) + geom_line() + 
   labs(title="Evolucion de la esperanza de vida en los paises de Oceania",
        y = "Esperanza de vida",x="Año")
```


